【裁判字號】    88,婚,1050
【裁判日期】    890203
【裁判案由】    離婚
【裁判全文】
臺灣高雄地方法院民事判決  八十八年度婚字第一○五○號
    原      告  乙○○
    被      告  甲○○
右當事人間請求離婚事件，本院判決如左：
    主    文
原告之訴駁回。
訴訟費用由原告負擔。
    事    實
甲、原告方面：
一、聲明：原告與被告離婚。
二、陳述：（一）兩造於民國七十八年十月間結婚，初尚能相敬如賓，不意婚後不久
    被告乖張之跡即漸暴露，始則惡言相對，繼而施以暴行，原告為維夫妻關係，仍
    委屈求全，多方容忍。詎被告不但行為未有改善，反日益加烈，動輒對原告施以
    拳腳，致原告身心受創甚鉅；更甚之者，被告於八十年三月間，明知原告懷有身
    孕，竟還施以暴力，致使原告在懷孕六週之情況下，出現子宮不正常出血多天及
    腹痛並有流產現象，最後還是無法保住胎兒。原告在受此重大刺激之情況下，出
    現精神錯亂之徵兆，親友及家人擔心安危，為恐再受暴行，遂接原告回娘家調養
    身體並遠離暴力，然原告回家至今已達八年多之久，原告卻從不曾探視與關心，
    毫無夫妻之情可言。衡情已達不堪同居之虐待，爰依民法第一千零五十二條第一
    項第三款、第二項規定，請求判決離婚。
    （二）至被告雖抗辯係原告自行拿掉胎兒，然原告在遭被告毆打後一直出血，醫
    師診斷結果認為很危險，如保住孩子，也不能保證健全，方建議拿掉胎兒。
三、證據：提出調解不成立證明書一件、向安婦產科診所診斷證明書一件、戶籍謄本
    一件為證，並聲請訊問證人蘇美珍、蘇友斌。
乙、被告方面：
一、聲明：如主文所示。
二、陳述：兩造於七十九年間雖因言語衝突，原告進而拿雞毛撢子欲打被告，雙方才
    互毆。惟八十年時被告並未毆打原告，胎兒是原告去拿掉的。又兩造雖已分開七
    、八年，但是原告自己離家，其有去找原告，但不肯一起回家，其亦申報原告離
    家出走。
三、證據：請求訊問證人傅仲華。
    理    由
一、按離婚及夫妻同居之訴，得合併提起，或於第一審或第二審言詞辯論終結前為訴
    之變更、追加或提起反訴，民事訴訟法第五百七十二條第一項定有明文，本件原
    告起訴後，追加依民法一千零五十二條第二項請求判決離婚，與上開規定核無不
    合，應予准許，先予說明。
二、原告起訴主張兩造於七十九間結婚，婚後不久，被告即對之惡言相向，繼而暴行
    以對，動輒拳打腳踢，至原告身心受創甚鉅。於八十年三月間，被告明知原告懷
    有身孕，竟仍施以暴力，致原告有流產現象，無法保住胎兒。後因其家人擔心其
    安危，遂將原告接回娘家調養，長達八年之久，被告未曾探視與關心，雙方已無
    夫妻之情可言，為此，依民法第一千零五十二條第一項第三款、第二項，請求判
    決離婚等語。被告則以八十年三月間其並未毆打原告，反倒是七十九年間曾因細
    故爭吵，原告欲打被告才發生互毆，且是原告自己將孩子拿掉，而原告離家期間
    ，其曾尋找原告，但原告不肯一起回家，為此，其亦曾向戶政機關申報原告離家
    出走等語置辯。
三、兩造間之婚姻關係現仍存續中，有原告提出之戶籍謄本配偶欄記載可證。又原告
    主張八十年三月間因遭被告毆打而致流產之事實，雖據其提出向安婦產科診所之
    診斷證明書為證，然為被告否認。查前揭診斷證明書，雖能證明原告因子宮不正
    常出血多天及腹痛而有流產現象，故施以流產治療手術，然尚未能憑以證明原告
    之流產係由於遭被告毆打所致。是原告就其主張曾於八十年三月間遭被告毆打一
    節，既未能舉證以實其說，此部分即難信實。次按民法第一千零五十二條第一項
    第三款所謂不堪同居之虐待，係指予以身體上或精神上不可忍受之痛苦，致不堪
    繼續同居者而言，如非客觀的已達此種程度，不容夫妻間之一方，以主觀之見解
    ，任意請求與他方離婚，最高法院三十四年上字第三九六八號判例可資參照。查
    證人蘇美珍、蘇友彬固分別證述兩造感情不睦，蘇美珍進且證稱原告曾告訴其遭
    被告毆打臉部及踢她，且其亦看到原告瘀血，惟姑不論被告已否認曾於八十年三
    月間曾毆打原告如上，況上開診斷書並無原告瘀血之記載，是證人蘇美珍所證是
    否與事實相符，即非無疑。至夫妻間固應一本結婚初衷，互愛、互諒、互重，然
    因結婚係兩個家庭、社會生活、教育程度、等主、客觀環境、背景不同之人之結
    合，是以雙方均應在忍讓、學習中共同維繫婚姻，準此，婚後間有爭吵、口角，
    甚或輕微肢體衝突固不足取，然茍未達客觀上不能繼續同居之程度，即難執此遽
    認遭不堪同居之虐待而訴請離婚。本件原告既未能就遭被告不堪同居之虐待之事
    實舉證證明，揆諸上開判例意旨，其據民法第一千零五十二條第一項第三款事由
    ，訴請離婚，不應准許。
四、復按夫妻之一方，有民法第一千零五十二條第一項以外之重大事由，難以維持婚
    姻者，夫妻之一方得請求離婚。但其事由應由夫妻一方負責者，僅他方得請求離
    婚。第一千零五十二條第二項定有明文。所謂有重大事由，難以維持婚姻者，須
    客觀、主觀上均認為有難以維持婚姻之情形，始足當之；且難以維持婚姻應以婚
    姻是否已生破綻而無回復之望，亦即客觀上自婚姻之目的加以觀察，任何人倘於
    同一處境，皆會喪失維持婚姻之意願來判斷，蓋婚姻係以夫妻終身共同生活、相
    扶相攜為目的之結合，夫妻間應互信、互諒以誠相待，相互協力共謀家庭生活之
    幸福美滿，俾以建立健全之家庭，始符婚姻制度之本質。本件原告主張兩造分居
    長達八年多之事實，業經證人蘇友彬等到場證實，且為被告自承，原告之主張自
    堪信為真實。惟被告於原告離家期間曾要求原告返家遭拒，此為原告所不爭。按
    原告主張前揭情事，客觀上尚難認兩造間之情感已生破綻而難以回復，與民法第
    一千零五十二條第二項之規定要件未合，況分居長達八年多，既係因其自行返家
    之故，則依同條第二項但書規定，其亦不得據此提起本件離婚之訴，此外，原告
    又未能舉證有何其他難以維繫婚姻之重大破綻，則其依民法第一千零五十二條第
    二項，請求判決離婚，亦無可採，不應准許。
五、據上論結：原告之訴為無理由，依民事訴訟法第七十八條，判決如主文。
中      華      民      國    八十九    年      二      月      三      日
                                    台灣高雄地方法院民事第二庭
~B法      官  黃國川
右為正本，係照原本作成。
如不服本判決，應於送達後廿日內，向本院提出上訴狀。
中      華      民      國    八十九    年      二      月    九        日
~B法院書記官  呂素珍


司法院資訊處製作；財團法人民間司法改革基金會備份。
